臺灣高等法院刑事判決　　　　　　　　　　　　　九十年度上更(一)字第二七號
　　上　訴　人
　　即　被　告　乙○○　女四十.
右上訴人因偽造文書等案件，不服臺灣臺北地方法院八十六年度訴字第二六○九號，
中華民國八十七年六月九日第一審判決（起訴案號：臺灣臺北地方法院檢察署八十六
年度偵字第九一○一號）提起上訴，本院判決如左：
    主  文
原判決撤銷。
乙○○連續行使偽造私文書，足以生損害於他人，處有期徒刑捌月。
    事  實
一、乙○○與丙○○同為台北圓山飯店之員工，丙○○因不知乙○○已婚，而與乙○○交往，並成為男女朋友，乙○○經常至丙○○位於台北市○○路○段一七九巷
    二五之四號六樓之房屋內整理家務，因而得知丙○○將其台灣銀行南門分行帳號
    000000000000號之存摺及印鑑放置於該屋之衣櫥內，乙○○遂基於
    為自己不法所有及偽造文書之概括犯意，自民國八十四年十月十二日起至八十五
    年九月九日止，連續在丙○○上開房屋內，盜用丙○○前開台灣銀行之存摺及印
    鑑，並至台灣銀行圓山分行，或利用不知情之丈夫甲○○至該銀行、女兒王佩怡
    至台灣銀行松江分行，以盜用該印鑑之方式，偽造以丙○○名義所作成之取款憑
    條，並持以向該銀行提領新台幣（下同）三萬元至一百萬元不等之現金，使該銀
    行行員誤以為係丙○○同意之提領行為，因而交付乙○○所提領之金額共計三百
    二十二萬三千二百五十元（提領時間、地點、金額等，詳如附表所示），足以生
    損害於丙○○，乙○○為掩飾其盜領存款之事，另自八十五年三月十八日起至同
    年九月十三日止，先後分別存入十五萬元、七萬五千元、十五萬元、十萬元、五
    萬元，共五十二萬五千元，。嗣至八十五年十月間，丙○○發現存摺及印鑑不見
    ，經向台灣銀行查詢後始知上情，共計損害二百六十九萬八千二百五十元。
二、案經丙○○訴由台北市政府警察局中山分局報請台灣台北地方法院檢察署檢察官
    偵查起訴。
    理      由
一、訊據被告乙○○固不否認提領附表所示之款項，及有部分取款憑條為其書寫，惟
    矢口否認有何前開犯行，辯稱：因與丙○○是男女朋友，他為討好伊，有送伊八
  十萬元，要幫助伊，一百萬元是伊與丙○○一起去領，伊只領大數目款項，未領
    小數目款，編號七那筆是丙○○寫取款條，由伊女兒去領款云云。惟查：
  (一)右揭事實迭據告訴人丙○○指訴綦詳，並有上開銀行存戶存款明細分戶表、提領
    現金登記表、取款憑條等附卷可據。而上開台灣銀行00000000000號
    帳戶中，自八十四年十月十二日起至八十五年十月二十二日存摺掛失止，該帳戶
    共經提領十六次，除後述四筆外，餘均係由被告乙○○自行或囑其夫甲○○、女
    兒王佩怡以丙○○所有之印鑑、存摺所提領，業據被告乙○○所自承在卷（見原
    審卷第七一頁背面筆錄、本院更一審卷九十年四月二日筆錄），而其中除於八十
    四年十二月二十七日提領四萬元，八十五年四月二十日提領一萬元、同年八月二
    十三日提領三萬元及九月十三日提領五萬元，均係經由丙○○所同意領取，取款
    憑條亦係丙○○所填寫，均由被告提領外，其餘如附表所示之提領行為，均非丙○○所提領，復經被告於原審供認在卷（見原審卷第七一頁正面筆錄），核與丙○○所供情節相符（見原審卷第七○頁背面筆錄），亦與被告之夫甲○○於本院
    證述領取八十萬元情節相符（見本院更一審卷九十年十二月二十七日筆錄）。被
    告雖於本院前審辯稱：八十四年十二月二十七日提領四萬元，八十五年四月二十
    日提領一萬元、同年八月二十三日提領三萬元等三筆，均係丙○○自行領取，九
    月十三日提領五萬元係由丙○○寫好取款條後交給伊去提領云云（見本院上訴卷
    第二十九頁）；及於本院更一審時辯稱：這四筆提款是丙○○自己去領的云云（
    見本院更一審卷九十年四月二日筆錄），前後供述情節相異，自應以其於原審所
    供與丙○○所供相符之該四筆提款為其所領取一節為可採。
  (二)至被告所辯編號七那筆（即十四萬三千二百五十元）是丙○○寫取款條云云，然
    觀之該編號七之取款憑條之筆跡（見偵查卷第五五頁），核與丙○○所書寫之上
    開四筆提款之取款憑條之筆跡（見原審卷第七六頁至第七九頁），依肉眼即足辨
    識非通一人之筆跡，是被告上開辯詞即非有據，尚難採信。
  (三)再依上開四筆告訴人同意被告提領之款項金額自一萬元至五萬元，金額尚屬不高
    ，告訴人固同意被告提領，惟尚親自填寫取款憑條再交予被告前往提領，而附表
    所示之各筆提款，除編號十二之金額為三萬元外，餘均遠超過五萬元，卻均非依
    告訴人所填寫之取款憑條提領，足見附表所示之各筆提款均未經告訴人同意，由
    被告擅自盜蓋印鑑章，偽造取款憑條向銀行盜領告訴人存款，足以生損害於告訴
    人丙○○，至為明確。
  (四)又據卷附之存戶存款明細分戶表所示（見原審卷第六六頁），告訴人之上開帳戶
    自八十五年三月十八日起至同年九月十三日止，先後分別存入十五萬元、七萬五
    千元、十五萬元、十萬元、五萬元，五筆存款共五十二萬五千元，該五筆存款係
    被告所存入，然為告訴人所不知，均分別經被告、告訴人供述在卷，茍該五筆存
    款係被告返還借款，或借用告訴人之帳戶，當告知告訴人，以明雙方債權債務關
    係，然被告竟未告知告訴人，益足認其為掩飾其盜領存款之情事，而另行存款。
  (五)至丙○○於填載上開四筆取款憑條時，係依被告以便條紙寫好帳戶號碼而填寫，
    且該帳戶係賣房子得款數百萬元所存入之帳戶，當然知道存摺有多少錢，故不用
    看存摺即知有多少錢，此據丙○○供陳在卷（見本院更一審卷九十年四月二十三
    日筆錄），參以該帳戶之存款明細分戶表所示，確有告訴人賣屋存入之價金後，
    除被告提領存入情形外，並無告訴人自行提領、存入之使用，是告訴人上開所述
    ，並不違背常情，自堪採信。被告否認犯行，自不足採。
  (六)綜上所述，被告未經告訴人同意，盜蓋告訴人印章，偽造取款憑條，盜領告訴人
    存款，事證明確，犯行可以認定，應依法論科。
二、核被告所為，係犯刑法第二百十六條、第二百十條之行使偽造私文書罪、第三百
    三十九條第一項之詐欺罪。被告乙○○盜用印章乃偽造取款憑條私文書之部分行
    為，其偽造私文書後持以行使，偽造之低度行為應為行使之高度行為所吸收，均
    不另論罪。其先後多次犯行，時間緊接，所犯之犯罪構成要件均屬相同，顯係基
    於概括犯意而反覆為之，為連續犯，均應依刑法第五十六條規定，論以一罪，並
    加重其刑。又其所犯上開二罪間，有方法結果之牽連關係，應依刑法第五十五條
    規定從一重之連續行使偽造私文書罪處斷。再其利用不知情之甲○○及王佩怡之
    行為，為間接正犯。又公訴人僅起訴被告盜領告訴人存款一百九十七萬元，惟被
    告共盜領三百二十二萬三千二百五十元，超過部分雖未據公訴人起訴，惟該部分
    與起訴之犯罪事實有連續犯裁判上一罪之關係，本院自得審理之。
三、原審對被告論罪科刑，固非無見，惟原判決對於公訴人僅起訴被告盜領告訴人存
    款一百九十七萬元，但認定被告共盜領三百二十二萬三千二百五十元，就超過部
    分未據公訴人起訴，漏未敘明併予審理之依據，尚有未合，復未認定告訴人之實
    際損害金額，亦有不當，被告上訴意旨否認犯罪，固無理由，惟原判決既有上開
    可議之處，自應由本院撤銷改判。爰審酌被告貪圖同事錢財，不思正途取得，竟
    利用機會盜領存款，致觸刑章，並參酌其犯罪手段、方法、所生危害，犯後態度
    ，與被害人之關係等一切情狀，量處如主文所示之刑。
四、公訴意旨另以：被告乙○○意圖為自己不法之所有，於八十四年六月間向丙○○
    佯稱欲與其結婚，而丙○○位於台北市○○區○○街七一巷十八之三號之房屋過
    小，不敷二人結婚後使用，故要求丙○○將該屋出售以另購新居，使丙○○因而
    以四百三十五萬元出售該屋，至丙○○收受屋款後，乙○○又藉詞其所投資經營
    之海神仙公司急需一百五十萬元週轉，使丙○○信以為真而交付賣屋所得中之一
    百五十萬元予乙○○；乙○○得款後即對結婚之事一再推託，並又意圖為自己不
    法之所有，於八十四年十月間，在台北市○○路○段一七九巷二五之四號丙○○
    之住處竊取丙○○所有之台灣銀行存摺、印鑑及重約五兩之黃金戒指、項鍊等物
    ，因認被告另犯有刑法第三百三十九條第一項之詐欺罪、第三百二十條第一項之
    竊盜罪嫌。
五、經被告乙○○於原審否認右揭犯行，而公訴人認被告涉有右揭犯行，無非係以告
    訴人丙○○之指述、契約書及還款便查卡等為其主要論據。惟查：
  (一)丙○○指訴因受被告乙○○之欺騙而交付售屋所得中之一百五十萬元予被告週轉
    ，其雖提出買賣契約書、寶島商業銀行匯款單及台灣銀行小額貸款還款便查卡等
    資料為據，然此均僅能證明丙○○曾以四百三十五萬元之代價出售其所有、門牌
    號碼台北市○○區○○街七一巷十八之三號之房地，並如數取得價金，尚不能以
    此即認定丙○○曾將價金中之一百五十萬元交付被告，是除告訴人丙○○之指述
    外，並無任何積極證據足以證明丙○○曾因被告之詐欺而給付一百五十萬元之事
    實，且為丙○○於原審所自承；況一百五十萬元金額非低，衡諸常情，果丙○○
    確曾給付一百五十萬元予被告乙○○，當有支票、轉帳或提領現金之記錄，而丙○○卻未能提出此類相關資料佐證，尚難僅憑告訴人丙○○之片面指述遽認被告
    乙○○有詐欺一百五十萬元之犯行。
  (二)丙○○指述其放置於台北市○○路○段一七九巷二五之四號六樓房屋內，共計五
    兩重之金飾遭被告乙○○所竊取，惟據證人即圓山飯店服務員劉簡月寶於原審結
    證稱：「我住大直，下班有時就搭他（指丙○○）的車，我聽丙○○與乙○○在
    聊，他兒子幾個月沒拿零用錢，金子被他兒子拿走了。」「我是聽到丙○○說的
    ，蔡以為零用錢是他媽媽有給他。」等語（見原審卷第六一頁筆錄），足見丙○○縱曾有金飾遭竊，亦為其子所為，非被告所為，此外並無其他積極證據堪認被
    告有何竊取金飾之行為，自難單憑告訴人丙○○之指訴，逕認被告有此竊盜行為
    。
  (三)按刑法第三百二十條之竊盜罪，以行為人有為自己或第三人不法所有之意圖為其
    成立要件。被告乙○○以丙○○之存摺、印鑑提領金錢，部分係得丙○○同意而
    為之，業如前述，是丙○○於同意被告乙○○自其帳戶領取金錢時，必已同意被
    告乙○○取用其存摺及印鑑；又被告乙○○雖未經丙○○同意而以其印章、存摺
    為如附表所示之提領行為，惟被告乙○○自八十四年十月十二日起即陸續為上開
    行為，丙○○卻係至八十五年十月二十二日才將存摺掛失，有台灣銀行南門分行
    八十七年一月十二日銀門營字第０一一六號函在卷可稽，其間相隔年餘，且八十
    五年九月十三日被告乙○○尚經丙○○同意領取五萬元，已如前述，足見被告乙○○使用存摺、印鑑提領現金後，必已將存摺、印鑑歸回原處，顯見被告乙○○
    就該存摺、印鑑並無為自己或第三人不法所有之意圖，核與竊盜罪之構成要件有
    間；再丙○○於八十五年十月二十二日時雖發現其存摺、印章失竊，然除丙○○
    之指述外，尚乏其他積極證據足認係被告乙○○所為。
  (四)綜上所述，公訴人所舉之證據尚不足以認定被告乙○○有向丙○○詐欺一百五十
    萬元、並竊取其金飾、存摺、印鑑等之犯行，按諸首開法條及判例意旨，尚難徒
    以告訴人丙○○片面之指訴逕行認定被告之犯行，此外復查無其他積極證據足認
    被告有何公訴人前開所指之犯行，不能證明被告犯罪，原均應就此部分為被告無
    罪之諭知，惟公訴人以被告此部分詐欺、竊盜犯行與其上開有罪部分犯行間有方
    法結果之牽連犯關係，依裁判上一罪關係，爰就此部分不另為無罪之諭知。
六、被告乙○○經合法傳喚無正當理由不到庭，爰不待其到庭陳述逕行判決。
據上論斷，應依刑事訴訟法第三百六十九條第一項前段、第三百六十四條、第三百七
十一條、第二百九十九條第一項前段，刑法第五十六條、第二百十六條、第二百十條
、第三百三十九條第一項，第五十五條，罰金罰鍰提高標準條例第一條前段判決如主
文。
本案經檢察官費玲玲到庭執行職務。
中      華      民      國      九十一    年    十一    月    二十六    日
                              臺灣高等法院刑事第十三庭
                                  審判長法  官  蔡    燉
                                        法  官  鄧  振  球
                                        法  官  李  春  地
右正本證明與原本無異。
如不服本判決應於收受送達後十日內向本院提出上訴書狀，其未敘述上訴之理由者並
得於提起上訴後十日內向本院補提理由書（均須按他造當事人之人數附繕本）。
                                        書記官  柳  秋  月
中      華      民      國    九十一    年     十二     月      六      日
附錄本判決論罪科刑法條：
刑法第二百十六條
行使第二百十條至第二百十五條之文書者，依偽造、變造文書或登載不實事項或使登
載不實事項之規定處斷。
刑法第二百十條
偽造、變造私文書，足以生損害於公眾或他人者，處五年以下有期徒刑。
